臺灣雲林地方法院刑事判決
111年度訴字第159號
公  訴  人  臺灣雲林地方檢察署檢察官
被      告  王昱融



上列被告因違反藥事法案件，經檢察官提起公訴（111年度偵字
第783號、第1329號），被告於準備程序中對被訴事實為有罪之
陳述，經本院合議庭裁定由受命法官獨任進行簡式審判程序，判
決如下：
    主  文
甲○○犯藥事法第八十三條第一項之轉讓偽藥罪，共貳罪，各處有
期徒刑貳月。應執行有期徒刑參月。
扣案之蘋果廠牌行動電話壹支（含搭配使用之門號○○○○○○○○○○號
SIM卡壹張）沒收。
    事  實
一、甲○○明知愷他命係毒品危害防制條例所列管之第三級毒品，
    且經行政院衛生福利部公告列為第三級管制藥品，除依藥事法相
    關規定製造之注射製劑外，係屬藥事法第20條第1款所稱未
    經核准擅自製造之偽藥，未經許可，不得轉讓，竟仍基於轉
    讓偽藥即第三級毒品愷他命之各別犯意，分別為下列行為：
　㈠於民國110年3月8日上午9時57分許，以其所有之蘋果廠牌行
    動電話（搭配門號0000000000號）傳送通訊軟體Line對話訊
    息與周易廷聯絡時，得知周易廷欲索討愷他命，遂與周易廷
    相約在其雲林縣○○鎮○○路00○00號之居所旁之產業道路見面
    ，並於同日中午12時許，前往上開約定地點，將重量不詳之
    愷他命（無證據證明淨重已達20公克以上）無償轉讓與周易
    廷，供周易廷掺在香菸內施用。
　㈡於110年3月14日中午12時37分許，以其所有之上開蘋果廠牌
    行動電話及門號傳送Line對話訊息與周易廷聯絡時，經周易
    廷索討愷他命施用，遂與周易廷相約在雲林縣虎尾鎮之虎尾
    夜市旁見面，並於同日下午4時58分許，前往上開約定地點
    ，將重量不詳之愷他命（無證據證明淨重已達20公克以上）
    無償轉讓與周易廷，供周易廷掺在香菸內施用。嗣經警持本
    院核發之搜索票，於111年1月17日至甲○○上址居所執行搜索
    ，扣得上開蘋果廠牌行動電話1支（含門號0000000000號之S
    IM卡1張），始循線查知上情。
二、案經嘉義縣警察局布袋分局報告臺灣雲林地方檢察署檢察官
    偵查起訴。
    理  由
壹、程序方面：
    被告甲○○本案所犯並非死刑、無期徒刑、最輕本刑為3年以
    上有期徒刑之罪或高等法院管轄第一審案件，其於準備程序
    進行中，先就被訴事實為有罪之陳述（見本院卷第57頁），
    經告知其簡式審判程序之旨，並聽取公訴人及被告之意見後
    ，本院業已依刑事訴訟法第273條之1第1項之規定，裁定由
    受命法官獨任以簡式審判程序進行本案之審理，是本案之證
    據調查，依刑事訴訟法第273條之2規定，自不受同法第159
    條第1項、第161條之2、第161條之3、第163條之1及第164條
    至第170條規定之限制。
貳、實體方面：
一、認定事實所憑之證據及理由：
    上揭事實，業據被告於警詢、偵訊、本院準備程序及審理時
    均坦承不諱（見警卷第1至5頁；偵783號卷第75至78頁；本
    院卷第57至58、66、68頁），核與證人周易廷於警詢及偵訊
    時所證情節大致相符（見警卷第6至9頁反面；偵783號卷第9
    5至99頁），並有本院111年度聲搜字第23號搜索票、嘉義縣
    警察局布袋分局111年1月17日搜索、扣押筆錄暨扣押物品目
    錄表、扣押物品收據各1份、被告與證人周易廷間傳送之Lin
    e對話訊息擷圖18張等證據資料在卷可稽（見警卷第11、13
    至16、29至33頁），復有扣案之蘋果廠牌行動電話1支（含
    門號0000000000號之SIM卡1張）可佐，足認被告所為之任意
    性自白核與事實相符，應值採信。是本案事證明確，被告前
    開犯行均堪認定，應予依法論科。
二、論罪科刑：
  ㈠愷他命（Ketamine）係毒品危害防制條例第2條第2項第3款所
    列管之第三級毒品，並為管制藥品管理條例第3條所稱之第
    三級管制藥品，其合於醫藥及科學上需用者屬管制藥品，否
    則，即為毒品，先予敘明。醫藥上使用之愷他命須經行政院
    衛生福利部核准發給藥品許可證後，始得製造、輸入及輸出
    ，倘涉未經核准擅自輸入者，適用藥事法第22條第1項第2款
    之規定，應屬禁藥，若涉未經核准擅自製造者，適用藥事法
    第20條第1款之規定，應屬偽藥。又目前核准之愷他命製劑
    均為國內藥廠製造之針劑，其使用須由領有管制藥品使用執
    照之醫師開立管制藥品專用處方箋，並限由醫師使用。經查
    ，被告供稱其本案2次轉讓予證人周易廷施用之愷他命，係
    其先將愷他命磨成粉後放在K盤內，再交由證人周易廷將愷
    他命掺在香煙內吸食等語（見警卷第3頁正、反面；本院卷
    第57頁），核與證人周易廷於警詢、偵訊時證述其向被告取
    得愷他命後，係將愷他命以摻入香菸內點燃之方式施用乙情
    相符（見警卷第7頁反面至第8頁反面；偵783號卷第97頁）
    ，可見被告轉讓予證人周易廷之愷他命並非液態之注射針劑
    ，而非屬國內合法製造之注射液型態愷他命，又卷內尚乏其
    他證據足資證明被告所轉讓之愷他命係未經核准、擅自自國
    外走私輸入之禁藥，是揆諸前揭說明，被告本案2次轉讓予
    證人周易廷施用之愷他命，應屬國內違法製造之偽藥，亦為
    第三級毒品無誤。
  ㈡按毒品危害防制條例第8條第3項之轉讓第三級毒品罪及藥事
    法第83條第1項之轉讓偽藥罪，同有處罰轉讓愷他命之規定
    ，故行為人明知為偽藥而轉讓與他人者，其轉讓行為同時該
    當於上開2罪，屬法條競合，應依重法優於輕法、後法優於
    前法等法理，擇一處斷。毒品危害防制條例第8條第3項轉讓
    第三級毒品罪之法定本刑為「3年以下有期徒刑，得併科新
    臺幣（下同）30萬元以下罰金」，而藥事法第83條第1項轉
    讓偽藥罪之法定本刑為「7年以下有期徒刑，得併科5千萬元
    以下罰金」，刑度較毒品危害防制條例第8條第3項為重，縱
    轉讓第三級毒品淨重達20公克以上，或成年人對未成年人為
    轉讓行為，依毒品危害防制條例第8條第6項、第9條各有加
    重其刑至二分之一特別規定，而應依各該規定加重處罰，惟
    仍以藥事法第83條第1項之法定本刑較重，依重法優於輕法
    之法理，應擇一適用藥事法第83條第1項之轉讓偽藥罪處斷
    （最高法院102年度台上字第2405號判決意旨參照）。故核
    被告犯罪事實一、㈠及㈡所為，均係犯藥事法第83條第1項之
    轉讓偽藥罪。又藥事法並無處罰持有偽藥之明文，且基於法
    律適用整體性之法理，被告本案所為既依藥事法第83條第1
    項之規定論處，其持有偽藥部分自不能再行割裂適用毒品危
    害防制條例加以處罰，即不生被告持有偽藥之低度行為為轉
    讓偽藥之高度行為所吸收而不另論罪之問題（最高法院98年
    度台上字第5362號判決意旨參照）。準此，被告上開持有偽
    藥愷他命之行為，並未構成犯罪，自無庸予以論罪處罰，併
    此敘明。
  ㈢按行為人轉讓同屬禁藥之第二級毒品甲基安非他命（未達法
    定應加重其刑之一定數量）予成年人（非孕婦），依重法優
    於輕法之原則，擇較重之藥事法第83條第1項轉讓禁藥罪論
    處，如行為人於偵查及歷次審判中均自白，仍應適用毒品危
    害防制條例第17條第2項規定減輕其刑（最高法院109年度台
    上大字第4243號判決意旨參照）。是循此同一法理，倘被告
    轉讓同屬藥事法第83條第1項所定偽藥之第三級毒品予成年
    人時，亦應適用毒品危害防制條例第17條第2項規定減輕其
    刑，始符平等原則。查被告於偵查及本院審理過程中就其本
    案2次轉讓偽藥之犯罪事實均自白不諱，是依前揭說明，皆
    應依法減輕其刑。
  ㈣爰審酌被告無視法令之禁止及漠視偽藥之危害，恣意轉讓愷
    他命予他人施用，助長偽藥之流通、散布，戕害他人身心健
    康，亦對社會治安產生危害，應予嚴正非難；惟念及被告犯
    後坦承犯行之態度尚可，並考量其本案均係因證人周易廷要
    求始無償轉讓愷他命，且其所轉讓偽藥之數量各僅供證人周
    易廷單次施用，尚非甚鉅等情；兼衡被告自陳為高中夜校畢
    業之智識程度，目前從事開挖土機之工作，日薪1,800元，
    前已離婚，家中尚有母親、哥哥及1名年僅6歲之子女之家庭
    生活、工作經濟狀況等一切情狀（見本院卷第69頁），分別
    量處如主文所示之刑。復基於數罪併罰限制加重與多數犯罪
    責任遞減原則，考量被告本案所犯均為轉讓偽藥之犯罪，以
    其所犯數罪反應出之人格特性、加重效益及整體犯罪非難評
    價等總體情狀綜合判斷，就其所犯2罪，合併定其應執行之
    刑如主文所示。
三、沒收：
    按供犯罪所用、犯罪預備之物或犯罪所生之物，屬於犯罪行
    為人者，得沒收之，刑法第38條第2項前段定有明文。查扣
    案之蘋果廠牌行動電話1支（含搭配使用之門號0000000000
    號SIM卡1張），為被告所有供轉讓偽藥愷他命犯行所用之物
    乙節，業據被告供承在卷（見本院卷第58、67頁），且有被
    告與證人周易廷間傳送之Line對話訊息擷圖18張存卷可佐（
    見警卷第29至33頁），是上開扣案物品與被告本案犯行密切
    相關，爰依刑法第38條第2項前段規定宣告沒收。
據上論斷，應依刑事訴訟法第273條之1第1項、第299條第1項前
段，藥事法第83條第1項，毒品危害防制條例第17條第2項，刑法
第11條前段、第51條第5款、第38條第2項前段，判決如主文。
本案經檢察官乙○○提起公訴，檢察官蔡如琳到庭執行職務。
中　　華　　民　　國　　111 　年　　4 　　月　　29　　日
                  刑事第三庭  法  官  蘇珈漪
以上正本證明與原本無異。
如不服本判決應於收受判決後20日內向本院提出上訴書狀，並應敘述具體理由；其未敘述上訴理由者，應於上訴期間屆滿後20日內向本院補提理由書。「切勿逕送上級法院」。　　　　　　　                              書記官  曾百慶　　　　　　
中　　華　　民　　國　　111 　年　　4 　　月　　29　　日

附錄本案論罪科刑法條全文：
藥事法第83條
明知為偽藥或禁藥，而販賣、供應、調劑、運送、寄藏、牙保、
轉讓或意圖販賣而陳列者，處7年以下有期徒刑，得併科新臺幣5
千萬元以下罰金。
犯前項之罪，因而致人於死者，處7年以上有期徒刑，得併科新
臺幣1億元以下罰金；致重傷者，處3年以上12年以下有期徒刑，
得併科新臺幣7千5百萬元以下罰金。
因過失犯第1項之罪者，處2年以下有期徒刑、拘役或科新臺幣5
百萬元以下罰金。
第1項之未遂犯罰之。